【裁判字號】    97,交抗,286
【裁判日期】    971119
【裁判案由】    聲明異議
【裁判全文】
臺灣高等法院臺南分院交通事件裁定     97年度交抗字第286號
抗  告  人
即受處分人    甲○○
上列抗告人因違反道路交通管理處罰條例案件，不服臺灣臺南地
方法院中華民國97年8月14日裁定（96年度交聲字第1074號），
提起抗告，本院裁定如下：
    主  文
抗告駁回。
    理  由
一、本件抗告意旨略以：
  (一)如就原處分機關所認定之行為人違規事實仍有合理之懷疑，
    而無法確信行為人卻有該當於道路交通管理處罰條例各該處
    罰條文之構成要件事實時，此際應依刑事訴訟法上「倘有懷
    疑，則從被告之利益作解釋」之證據法則，作對受處分人有
    利之認定。
  (二)查本件原裁定法院及原處分機關所稱之違規地點係屬工地範
    圍，且當時該工地尚未經驗收接管並未開放供一般民眾用路
    人通行使用，而抗告人因屬該工地之施工人員，因此當日方
    駕駛車牌號碼ZP-2388號自小客車於工地範圍內進行巡視及
    執行工程監造工作，然被害人許源福係自行騎機車擅入該工
    地範圍內與受處分人之車輛發生碰撞，該事故之發生顯非受
    處分人所預料。況且，當時受處分人駕駛車輛在工區內行使
    已有一段時間，係被害人突然衝入施工地區被害人並非原先
    即在工區內行進，故本件原裁定法院及原處分機關稱受處分
    人違反道路交通安全規則第八十九條第一項第六款「起駛前
    」未讓行進中車輛優先通行云云，顯與事實不符。
  (三)原裁定法院就抗告人是否本即已在行駛中而係被害人突然衝
    進工區造成抗告人閃避不及始而發生本件交通事故乙事並未
    詳予調查亦未送請專業機關鑑定之，即妄以率爾推斷抗告人
    係違反道路交通安全規則第八十九條第一項第六款「起駛前
    」未讓行進中車輛優先通行，其認事用法現有重大殊誤。
  (四)綜上所述，本件原裁定顯有錯誤，抗告人爰依法提起本件抗
    告，懇請鈞院撤銷原裁定並發回原法院詳為調查，以維權益
    云云。
二、汽車駕駛人，駕駛汽車有違反道路交通安全規則、第33條之
    管制規則，因而肇事致人死亡者，吊銷其駕駛執照，道路交
    通管理處罰條例第六十一條第一項第四款定有明文。
三、經查：
  (一)抗告人於民國九十六年六月二十五日十一時，駕駛牌照號碼
    ZP-2388號ㄧ般自小客車，行駛於台南縣官田鄉渡頭村台電7
    6區167-09燈桿前，因違反道路交通安全規則肇事致人死亡
    ，遭警開單舉發，有台南縣警察局九十六年九月二十一日南
    縣警交字第M00000000號舉發違反道路交通管理事件通知單
    一份附卷可稽；且上開違規行為業經臺灣台南地方法院檢察
    署九十六年度偵字第一０五九八號九十六年七月二十六日緩
    起訴處分書認定抗告人有觸犯刑法第二百七十六條第一項過
    失致死罪嫌，而予以緩起訴在案，有臺南地方法院檢察署檢
    察官緩起訴處分書一份附卷可稽，自足信為真實。
  (二)抗告人雖辯稱本件交通事故發生地點係屬工地範圍，且當時
    該工地尚未經驗收接管並未開放供一般民眾用路人通行使用
    ，非屬道路交通管理處罰條例所稱之「道路」云云。然經原
    審向台南縣警察局麻豆分局查詢結果，本件交通事故地點為
    ㄧ般農用道路，於民國五十九年前即已通行，為一供民眾通
    行之道路無誤，有台南縣警察局麻豆分局九十七年一月八日
    南縣麻警五字第0970000029號函一份附卷可參，從而，抗告
    人前開所辯，自非可採。
四、綜上所述，抗告人提起抗告辯稱該事故發生地點非屬道路交
    通管理處罰條例所稱之「道路」及「有疑即應作對被告有利
    之解釋」云云，乃屬空言指摘，顯不足採信。抗告人於上揭
    時、地，駕駛之牌照號碼ZP-2388號ㄧ般自小客車，因違反
    道路交通安全規則肇事致人死亡之事實，應堪認定。則原處
    分機關依道路交通管理處罰條例第六十一條第一項第四款及
    第六十七條第三項及違反道路交通管理事件統一裁罰標準表
    之規定，裁處抗告人吊銷其駕駛執照，且一年內不得考領駕
    駛執照，於法即無不當。原審裁定因而以抗告人之異議無理
    由，予以駁回。本院認其認事用法均無不合，是本件抗告並
    無理由，應予駁回。
五、據上論結，應依道路交通案件處理辦法第二十六條、刑事訴
    訟法第四百十二條，裁定如主文。
中    華    民    國    97    年    11    月    19    日
                  刑事第三庭  審判長法  官  陳義仲
                                    法  官  蔡勝雄
                                    法  官  蘇清水
以上正本證明與原本無異。
不得再抗告。
                                    書記官  蔡蘭櫻
中    華    民    國    97    年    11    月    20    日


司法院資訊處製作；財團法人民間司法改革基金會備份。
